最  高  行  政  法  院  裁  定
111年度抗字第92號
抗  告  人  黃耀烱                                      

上列抗告人因與相對人屏東縣恆春地政事務所間聲請假處分事件
，對於中華民國111年2月24日高雄高等行政法院111年度全字第1
4號裁定，提起抗告，本院裁定如下︰
　　主  文
抗告駁回。
抗告訴訟費用由抗告人負擔。
　　理  由
一、按抗告法院認抗告為不合法或無理由者，應為駁回抗告之裁
    定。
二、本件事實經過：
　　抗告人因與相對人屏東縣恆春地政事務所間所有權登記事件
    ，不服民國110年8月26日高雄高等行政法院（下稱原審法院
    ）110年度訴字第224號裁定，提起抗告，經本院以110年度
    抗字第280號事件審理，抗告人並向原審法院主張依行政訴
    訟法第298條規定聲請假處分，略謂：相對人之代表人王正
    忠逾越權限、濫用權力，將撤銷、作廢、不存在之權利人黃
    ○○登記在抗告人所有之屏東縣○○鎮○○段210、211地號土地（
    下稱系爭土地）上，並發放所有權狀予第三人黃○○公開拍賣
    ，損害抗告人權利、法律上利益。因請求標的之現狀變更，
    有日後不能強制執行或甚難執行之虞，故聲請本件假處分，
    並聲明：禁止撤銷、作廢、不存在的權利人黃○○買賣登記、
    設定抵押債權登記、他項權利登記，到撤銷、作廢、不存在
    的權利人黃○○登記在抗告人所有系爭土地上為止。案經原審
    法院以111年度全字第14號裁定（下稱原裁定）駁回抗告人
    之聲請，抗告人遂提起本件抗告。
三、抗告意旨略謂：相對人發放系爭土地所有權狀予訴外人黃○○
    去公開拍賣，在原審法院110年度訴字第224號裁定尚未經裁
    判確定前，預防將來抗告人勝訴後因現狀變更，有日後不能
    強制執行或甚難執行之虞者，依行政訴訟法第298條規定聲
    請假處分等語。
四、本院查：
(一)按行政訴訟法第298條第1項規定：「公法上之權利因現狀變
    更，有不能實現或甚難實現之虞者，為保全強制執行，得聲
    請假處分。」即假處分係保全強制執行方法之一種，原為在
    本案請求尚未經判決確定前，預防將來聲請人勝訴後因現狀
    變更，有日後不能實現或甚難實現之虞而設，故上開假處分
    之聲請，應以聲請人對於相對人現在或將來有訴訟繫屬之本
    案請求為前提要件，亦即假處分聲請人應提出可供法院即時
    調查之證據，就其對於相對人現在或將來有公法上之權利，
    且現狀如有變更，將無從或難以執行實現其於本案所欲主張
    之權利，而有保全必要性等要件，予以釋明（行政訴訟法第
    302條準用同法第297條再準用民事訴訟法第526條第1項規定
    ）；且此項釋明，非有特別情事，不得命供擔保以代釋明（
    行政訴訟法第301條規定）。
(二)經查訴外人即抗告人之兄黃○○於105年8月2日就屏東縣○○鎮○
    ○段63-7地號、63-23地號土地（重測後○○鎮○○段210地號、2
    11地號，即系爭土地）向相對人申請辦理所有權人身分證統
    一編號更正並換發土地所有權狀，前經相對人於同日准予更
    正登記並核發系爭土地所有權狀予黃○○（下稱原處分）；嗣
    抗告人於105年9月7日向相對人申請禁止補發土地所有權狀
    予黃○○，相對人發覺黃○○未依土地法第46條之1至第46條之3
    執行要點第22點規定「檢附未能提出書狀之理由之切結書」
    ，依法不得換發新權利書狀，遂以105年9月12日屏恆字第05
    0450號收件逕為變更登記申請書予以更正，並以105年9月12
    日屏恆地一字第10530694400號函通知黃○○作廢系爭土地所
    有權狀，同時以105年9月12日屏恆地一字第10530686900號
    函通知抗告人。抗告人仍以105年10月24日申請書向相對人
    請求撤銷原處分並將其登記為系爭土地之所有權人，前經相
    對人以105年10月26日屏恆地一字第10530789500號函否准其
    請求登記為系爭土地所有權人之申請。抗告人遂提起行政訴
    訟請求撤銷原處分，前經原審法院106年度訴字第8號裁定以
    原處分已不存在為由駁回其訴。抗告人復於107年10月16日
    以系爭土地至今仍登記為訴外人黃○○所有並未撤銷登記為由
    ，依行政訴訟法第4條至第8條規定，提起行政訴訟，請求：
    1.撤銷原處分；2.相對人應移轉登記抗告人為系爭土地所有
    權人並換發所有權狀予抗告人保管、使用；3.相對人應賠償
    抗告人財產及法律上利益之損害新臺幣（下同）1,776,000
    元，並自105年8月2日登記發放日起至清償日止，按年利率5
    %計算利息。該案經原審法院以107年度訴字第413號裁定駁
    回，抗告人不服提起抗告（抗告聲明減縮請求金額為1,729,
    234元）；復經本院108年度裁字第1404號裁定將該裁定關於
    駁回抗告人損害賠償之訴（1,729,234元及遲延利息）暨該
    訴訟費用部分均廢棄，發回原審法院更為審理，並駁回抗告
    人其餘抗告及追加之訴；嗣抗告人變更其聲明，請求：1.相
    對人應賠償抗告人1,729,234元及自105年8月2日起至清償日
    止按5%計算之利息。2.相對人應自107年11月16日起至相對
    人撤銷登記權利人黃○○為止，按月給付抗告人66,509元；經
    原審法院以108年度訴更一字第13號判決將抗告人之訴（除
    確定部分外）駁回，該案因抗告人未上訴而告確定。抗告人
    復於110年6月18日向原審法院提起行政訴訟，並聲明：1.相
    對人應撤銷原處分，移轉登記抗告人為系爭土地所有權人並
    發放所有權狀給抗告人保管使用。2.相對人應賠償抗告人財
    產、法律上利益損害170萬元。經原審法院以110年度訴字第
    224號裁定駁回抗告人之訴，抗告人遂提起抗告，經本院以1
    10年度抗字第280號裁定駁回。
(三)查抗告人於本件假處分之聲請，就其暫時權利保護之必要 
    性，應提出可供法院即時調查之證據，惟抗告人僅泛言「欲
    保全系爭土地之強制執行權，故聲請假處分，預防抗告人勝
    訴後，因現狀變更，有日後不能實現強制執行或甚難執行之
    虞」，卻未提出可供法院即時調查之證據，難謂對聲請假處
    分之要件及原因予以釋明。抗告意旨仍執前詞，並未就其有
    何該當行政訴訟法第298條第1項規定之假處分之要件為釋明
    ，本件抗告難認有理由，應予駁回。
五、據上論結，本件抗告為無理由。依行政訴訟法第104條、民
    事訴訟法第95條、第78條，裁定如主文。
中　　華　　民　　國　　111　 年　　3 　  月　  31 　 日
                    最高行政法院第一庭
                        審判長法官  侯　東　昇　
                              法官　簡　慧　娟
                              法官　鍾　啟　煌
                              法官　蔡　紹　良
                              法官　王　碧　芳

以  上  正  本  證  明  與  原  本  無  異
中　　華　　民　　國　　111 　年　　3 　　月　　31　　日
　　　　　　　　　　　　　　　書記官　葉　倩　如